【裁判字號】    99,交聲更,10
【裁判日期】    990329
【裁判案由】    聲明異議
【裁判全文】
臺灣臺中地方法院交通事件裁定        99年度交聲更字第10號
原處分機關  交通部公路總局臺中區監理所
異  議  人
即受處分人  鈺琦興業有限公司
代  表  人  甲○○
上列異議人即受處分人因違反道路交通管理處罰條例案件，對於
交通部公路總局臺中區監理所中華民國98年7 月21日所為之處分
（原處分案號：中監違字第裁60－60E000197 號裁決書），聲明
異議，異議人不服本院交通法庭98年8 月27日所為98年度交聲字
第2506號裁定，提起抗告，經臺灣高等法院臺中分院於99年2 月
2日 以98年度交抗字第1011號裁定撤銷發回更審，本院裁定如下
：
    主  文
原處分撤銷。
鈺琦興業有限公司不罰。
    理  由
一、原處分機關意旨略以：異議人即受處分人鈺琦興業有限公司
    （下稱受處分人）所有車牌號碼971 －GU號營業貨運曳引車
    ，於民國97年10月24日15時許，牽引第三人「名益運通企業
    股份有限公司」所有、車牌號碼85-GV 號之半拖車行駛國三
    大甲收費站南下處，因有「擅自變更拖車軸距（核定1000公
    分，變更785 公分）」之違規，經該所監警聯合路檢小組依
    違反道路交通管理處罰條例第18條以中監稽字第60E000197
    號舉發違反道路交通管理事件通知單當場舉發；又因受處分
    人所有上開曳引車，前於97年8月1 日8時40分許，另牽引同
    為受處分人所有、車牌號碼車牌號碼87 -GV號之半拖車行駛
    臺14線18 K處，同有「會同司機丈量，（拖車）實際軸距
    787 公分，核定1000公分，不符規定（責令檢驗）」之違規
    ，經南投縣政府警察局交通隊，依違反道路交通管理處罰條
    例第18條以投警交字第JA0000000 號舉發違反道路交通管理
    事件通知單當場舉發（此部分違規尚非本案聲明異議範圍）
    ，另認受處分人即車牌號碼971 －GU號營業貨運曳引車之汽
    車所有人在1年違反前項規定2次以上，遂於98年7月21 日以
    中監違字第裁60－60E000197號裁處罰鍰新臺幣（下同）9,6
    00元，並吊扣汽車牌照3 個月，逾期則依裁決書處罰主文規
    定裁處等語。
二、聲明異議意旨略以：本件違規情節，係伊公司所有之車牌號
    碼971 －GU號曳引車所牽引拖掛號牌為85－GV號之拖車「軸
    距不符」，並非曳引車軸距不符，不應以曳引車之汽車所有
    人為處罰對象。又前案違規事件即97年8 月1 日所拖掛之半
    拖車車牌號碼為87－GV號，亦非同1 台半拖車於1 年內違規
    2 次，爰聲明異議，請求撤銷原處分等語。
三、按汽車車身、引擎、底盤、電系等重要設備變更或調換，或
    因交通事故遭受重大損壞修復後，不申請公路主管機關施行
    臨時檢驗而行駛者，處汽車所有人新臺幣2,400 元以上9,60
    0 元以下罰鍰，並責令其檢驗。汽車所有人在1 年內違反前
    項規定2 次以上者，並吊扣牌照3 個月；3 年內經吊扣牌照
    2 次，再違反前項規定者，吊銷牌照，道路交通管理處罰條
    例第18條定有明文。復按曳引車，係指專供牽引其他車輛之
    汽車；拖車，係指由汽車牽引，其本身並無動力之車輛；半
    拖車，則為具有後輪，其前端附掛於曳引車第五輪之拖車，
    道路交通安全規則第2 條第1 項第8 、9 、11款亦分別訂有
    明文。而依道路交通安全規則第8 條之規定，可知拖車有獨
    立之號牌及使用證；拖車並應接受各項汽車檢驗，道路交通
    安全規則第39條、第39條之1 亦定有明文，是拖車（或半拖
    車）與曳引車之所有權係各自獨立，要無疑義。
四、經查：
  (一)本件受處分人所有車牌號碼971 －GU號營業貨運曳引車，於
    97 年10 月24日15時許，牽引第三人名益運通企業股份有限
    公司所有、車牌號碼85-GV 號之半拖車行駛國三大甲收費站
    南下處，因有「擅自變更拖車軸距（核定1000公分，變更78
    5 公分）」之違規，經原處分機關監警聯合路檢小組認違反
    道路交通管理處罰條例第18條當場製單舉發，又因受處分人
    所有上開曳引車，前於97年8 月1 日8 時40分許，另牽引同
    為受處分人所有、車牌號碼車牌號碼87 -GV號之半拖車行駛
    臺14線18K 處，同有「會同司機丈量，（拖車）實際軸距78
    7 公分，核定1000公分，不符規定」之違規，經南投縣政府
    警察局交通隊，依違反道路交通管理處罰條例第18條當場製
    單舉發，故原處分機關乃認受處分人即車牌號碼971 -GU 號
    營業貨運曳引車之汽車所有人，在1 年違反前項規定2 次以
    上，遂於98年7 月21日以中監違字第裁60－60E000197 號裁
    處罰鍰9,600 元，並吊扣汽車牌照3 個月等情，有原處分機
    關中監稽字第60E000197號、南投縣政府警察局投警交字第J
    A0000000號舉發違反道路交通管理事件通知單、上開裁決書
    、車號查詢拖車車籍表2 份及交通部公路總局臺中區監理所
    99年3 月24日中監自字第0990011137號函在卷可稽，且關於
    拖車軸距不符部分之違規事實，亦為受處分人所不爭執，應
    堪認定。
  (二)惟首應審究者，關於上開曳引車後掛之半拖車軸距變更之違
    規事實，其處罰對象為何？經查，「『道路交通管理處罰條
    例』第3 條第8 款名詞釋義『車輛』為在道路上以原動機行
    駛之汽車。由於聯結車係指曳引車兼供曳引之貨車與拖車所
    組成之車輛，因此拖車（含半拖車及全拖車）本身雖無動力
    ，但其係聯結車之必要部分，且拖車應依規定經登記檢驗合
    格領有號牌及拖車使用證，始能行駛道路，故拖車屬於『道
    路交通管理處罰條例』所稱之車輛」，又「若拖車違反其他
    道路交通管理事件者，仍應就其違規具體事實，依道路交通
    管理處罰條例第85之規定予以處罰。」，此有交通部87年2
    月24日（87）交路字第001343號函釋及90年2 月8 日（90）
    交路字第001229號函釋可參，足見拖車（含半拖車及全拖車
    ）與曳引車之所有權係各自獨立，是若拖車有違反道路交通
    管理處罰條例之違規情節，尚非得不問原因事實為何，概以
    曳引車之所有人為唯一處罰之對象，倘依具體情節認應歸責
    拖車所有人時，自得適用處罰汽車所有人之規定，處罰該拖
    車之所有人。故違規情節苟係拖車之重要設備變更，而未申
    請公路主管機關施行臨時檢驗，應屬可歸責於拖車所有人，
    並不因該輛拖車究聯結曳引車行駛於道路抑或靜止停放於路
    邊有所差異。
  (三)本件原處分機關所認之違規事實乃「擅自變更拖車軸距」，
    又該車牌號碼85-GV 號拖車之汽車所有人係「名益通運企業
    股份有限公司」，自應就該拖車所有人予以裁處，尚難僅因
    其連結附掛於受處分人所有之曳引車行駛於道路，即將此歸
    責於曳引車之所有人處罰。另本件受處分人所有曳引車所受
    之上開2 次違規舉發，係分別牽引附掛車牌號碼85-GV 號半
    拖車及87-GV 號半拖車，違規情節均應歸責於拖車所有人處
    罰業如上述，是關於「1 年內違反該規定2 次以上吊扣牌照
    3 個月」之罰則，所吊扣之牌照亦應為違規之拖車牌照而非
    曳引車之牌照亦明（且上開2 次違規之拖車並非同一），綜
    上所述，受處分人之聲明異議為有理由，自應由本院將原處
    分撤銷，改諭知受處分人不罰如主文第2 項所示。
五、據上論斷，應依道路交通管理處罰條例第87條第2 項，道路
    交通案件處理辦法第20條前段，裁定如主文。
中    華    民    國    99    年    3     月    29    日
                  交通法庭    法  官  劉敏芳
以上正本證明與原本無異。
如不服本裁定應於送達後5日內向本院提出抗告狀(應附繕本)並
敘述抗告之理由。
                              書記官  陳錫威
中    華    民    國    99    年    3     月    29    日

司法院資訊處製作；財團法人民間司法改革基金會備份。
